---
title: Prevalencia por cada 10 000 nacimientos de acuerdo a cada tipo de defecto con cocientes de la tasa de prevalencia e IC
author: "Domingo Martínez"
date: "`r Sys.Date()`"
output:
  html_document:       # El output controla los parámetros de salida del renderizado
    collapsed: true            # Contraer celdas de salida
    code_folding: show          # Mostrar el código
    toc: true                   # Mostrar la tabla de contenidos
    toc_depth: 3                # Niveles de títulos que se mostrarán
    toc_float: false             # Índices o contenidos flotantes
    smooth_scroll: true         # Activar el scroll
    highlight: kate             # Destacar
    df_print: paged             # Mostrar los dataframes en páginas
    number_sections: false       # Numeración de contenidos
    theme: flatly               # Tema gráfico
---

```{r setup, include=FALSE}
knitr::opts_chunk$set(echo = TRUE)
library(tidyverse)
```

En este script vamos a generar un análisis análogo a la table 3 del artículo de De wals et al. (2007) de la manera descrita a continuación.

1. La tasa de referencia se define como:

**Tasa de referencia** = (Total de nacidos vivos con DTN + Total de nacidos muertos con DTN) / (Total de nacidos vivos + Total de nacidos muertos)

2. Nuestros períodos de estudio se dividen en tres partes:

	- Pre-fortificación: 2004 a 2008
	- Fortificación obligatoria: 2008
	- Post-fortificación 2008 a 2021

Después de calcular la tasa de referencia de la prevalencia para cada período y por tipo de defecto, estimaremos su Intervalo de Confianza (IC).

3. Con la información anterior estimaremos el llamado *cociente de la tasa de prevalencia* (rate ratio)

También le podemos llamar razón de prevalencia

El cociente de la tasa de prevalencia se define como:

*cociente de la tasa de prevalencia* = tasa de referencia del período Post-fortificación / tasa de referencia del períoodo Pre-fortificación
 
4. Se calcula la diferencia entre tasas de referencia

La diferencia entre tasas de referencia (difference in rate) del período Pre-fortificación y el período Post-fortificación, se calculan de la siguiente manera:

**Diferencia en la tasa de referencia** = Tasa de referencia Pre-fortificación - Tasa de referencia Post-fortificación 

### Lectura de la base de datos

```{r Lectura de la base de datos, include=F, results='hide', echo=F}
DTN.por.año.3 <-read_csv("tb.DTN.prevalencia.2005-2021.csv")
# Formateo Diganóstico final como factor
DTN.por.año.3$DIAG_FINAL<-as_factor(DTN.por.año.3$DIAG_FINAL)
str(DTN.por.año.3)
class(DTN.por.año.3)
```

### Tasas de prevalencia por período con intervalo de confianza

```{r Tasa e intervalo para periodo de pre fortificación, include=F, results='hide', echo=FALSE}
# Período pre-fortificación
tb.pre.fortificacion<-DTN.por.año.3 %>%
  filter(AÑO<2008) %>%
  select(AÑO, DIAG_FINAL, `Prevalencia por cada diez mil nacimientos`)

# Declaro un dataframe en el cual guardaré los resultados 
IC.pre.fortificacion<-data.frame(
           "DTN"=character(),
           "media"=numeric(),
           "IC_inferior" = numeric(),
           "IC_superior" = numeric())

# Obtengo un vector con los tipos de DTN
tipo.DTN.1<-unique(tb.pre.fortificacion$DIAG_FINAL)

# Aplico un ciclo for
for (i in tipo.DTN.1) {
  # Separo la dataset de interés
  tb.i<-tb.pre.fortificacion %>%
  filter(DIAG_FINAL == i) %>%
  select(`Prevalencia por cada diez mil nacimientos`)
  # Calculo la media
  media.i<-mean(tb.i$`Prevalencia por cada diez mil nacimientos`)
  # Estimos los intervalos de confianza
  intervalos.i<-quantile(replicate(10000, mean(sample(tb.i$`Prevalencia por cada diez mil nacimientos`, replace = T))), c(0.025, 0.975))
  # Los guardo en un nuevo data frame
  IC.pre.fortificacion.i<-data.frame(
           "DTN" = i,
           "media"= media.i,
           "IC_inferior" = intervalos.i[["2.5%"]],
           "IC_superior" = intervalos.i[["97.5%"]])
  # Integro este data frame con el anterior
  IC.pre.fortificacion <-rbind(IC.pre.fortificacion, IC.pre.fortificacion.i ) 
}
```

```{r Tasa para período de fortificación obligatoria, include=F, results='hide', echo=F}
# Período de fortificación obligatoria
tb.fortificacion.obligatoria<-DTN.por.año.3 %>%
  filter(AÑO==2008) %>%
  select(DIAG_FINAL, `Prevalencia por cada diez mil nacimientos`)
# Dado que, solamente tengo una observación por año, no puedo sacar ni media ni intervalo de confianza
# Solamente construímos el dataframe con la información que tenemos
```


```{r Tasa e intervalo para periodo de post fortificación, include=F, results='hide', echo=FALSE}
# Período post-fortificación
tb.post.fortificacion <- DTN.por.año.3 %>%
  filter(AÑO>2008) %>%
  select(AÑO, DIAG_FINAL, `Prevalencia por cada diez mil nacimientos`)

# Declaro un dataframe en el cual guardaré los resultados 
IC.post.fortificacion<-data.frame(
           "DTN"=character(),
           "media"=numeric(),
           "IC_inferior" = numeric(),
           "IC_superior" = numeric())

# Obtengo un vector con los tipos de DTN
tipo.DTN.2<-unique(tb.post.fortificacion$DIAG_FINAL)

# Aplico un ciclo for
for (i in tipo.DTN.2) {
  # Separo la dataset de interés
  tb.i.2<-tb.post.fortificacion %>%
  filter(DIAG_FINAL == i) %>%
  select(`Prevalencia por cada diez mil nacimientos`)
  # Calculo la media
  media.i.2<-mean(tb.i.2$`Prevalencia por cada diez mil nacimientos`)
  # Estimos los intervalos de confianza
  intervalos.i.2<-quantile(replicate(10000, mean(sample(tb.i.2$`Prevalencia por cada diez mil nacimientos`, replace = T))), c(0.025, 0.975))
  # Los guardo en un nuevo data frame
  IC.post.fortificacion.i<-data.frame(
           "DTN" = i,
           "media"= media.i.2,
           "IC_inferior" = intervalos.i.2[["2.5%"]],
           "IC_superior" = intervalos.i.2[["97.5%"]])
  # Integro este data frame con el anterior
  IC.post.fortificacion <-rbind(IC.post.fortificacion, IC.post.fortificacion.i ) 
}
```

### Estimo el intervalo de confianza para el total de prevalencia en el periodo de prefortificación

```{r IC total prevalencia prefortificacion, include=F, results='hide', echo=FALSE}
# Período pre-fortificación
tb.pre.fortificacion<-DTN.por.año.3 %>%
  filter(AÑO<2008) %>%
  select(AÑO, DIAG_FINAL, `Prevalencia por cada diez mil nacimientos`)

# Declaro un dataframe en el cual guardaré los resultados 
media.i.pre.fortificacion<-numeric()

# Obtengo un vector con los tipos de DTN
tipo.DTN.1<-unique(tb.pre.fortificacion$DIAG_FINAL)

vector.media.i <- rep(NA, 10000)
  
for (j in 1:10000) {
  # Declaro un dataframe en el cual guardaré los resultados 
media.i.pre.fortificacion<-numeric()
  # Aplico un ciclo for
for (i in tipo.DTN.1) {
  # Separo la dataset de interés
  tb.i<-tb.pre.fortificacion %>%
  filter(DIAG_FINAL == i) %>%
  select(`Prevalencia por cada diez mil nacimientos`)
  # Calculo la media i
  media.i<-mean(sample(tb.i$`Prevalencia por cada diez mil nacimientos`, replace = T))
 media.i.pre.fortificacion<-c(media.i.pre.fortificacion,media.i)
 media.i.pre.fortificacion<-sum(media.i.pre.fortificacion)
}
vector.media.i[j]<-media.i.pre.fortificacion 
rm(media.i.pre.fortificacion)
}
vector.media.i

quantil.total.pre<-quantile(vector.media.i, c(0.025, 0.975))
quantil.total.pre
```

### Estimo el intervalo de confianza para el total de prevalencia en el periodo de postfortificación

```{r IC total prevalencia postfortificacion, include=F, results='hide', echo=FALSE}
# Período pre-fortificación
tb.post.fortificacion<-DTN.por.año.3 %>%
  filter(AÑO>2008) %>%
  select(AÑO, DIAG_FINAL, `Prevalencia por cada diez mil nacimientos`)

# Declaro un dataframe en el cual guardaré los resultados 
media.i.post.fortificacion<-numeric()

# Obtengo un vector con los tipos de DTN
tipo.DTN.1<-unique(tb.post.fortificacion$DIAG_FINAL)

vector.media.i.2 <- rep(NA, 10000)
  
for (j in 1:10000) {
  # Declaro un dataframe en el cual guardaré los resultados 
media.i.post.fortificacion<-numeric()
  # Aplico un ciclo for
for (i in tipo.DTN.1) {
  # Separo la dataset de interés
  tb.i<-tb.post.fortificacion %>%
  filter(DIAG_FINAL == i) %>%
  select(`Prevalencia por cada diez mil nacimientos`)
  # Calculo la media i
  media.i<-mean(sample(tb.i$`Prevalencia por cada diez mil nacimientos`, replace = T))
 media.i.post.fortificacion<-c(media.i.post.fortificacion,media.i)
 media.i.post.fortificacion<-sum(media.i.post.fortificacion)
}
vector.media.i.2[j]<-media.i.post.fortificacion 
rm(media.i.post.fortificacion)
}
vector.media.i.2

quantil.total.post<-quantile(vector.media.i.2, c(0.025, 0.975))
quantil.total.post
```

### Estimo la razón o coeficiente de la tasa de prevalencia

*cociente de la tasa de prevalencia* = tasa de referencia del período Post-fortificación / tasa de referencia del período Pre-fortificación

Programa: estimo la tasa de referencia del periodo post, luego estimo la tasa de referencia del periodo pre, las divido; repito esto 10 000 veces para estimar el intervalo de confianza.

```{r Razón de prevalencia con intervalo de confianza, include=F, results='hide', echo=FALSE}
# Obtengo el vector de factores
tipos.de.DTN<-unique(DTN.por.año.3$DIAG_FINAL)

# Declaro un dataframe en el cual guardaré los resultados 
IC.razon.prevalencia <-data.frame(
  "DTN"=character(),
  "Razon"=numeric(),
  "IC_inferior" = numeric(),
  "IC_superior" = numeric())

# Aplico un ciclo for
for (i in tipos.de.DTN) {
  # Separo los valores post-fortificación
  tb.post.fortificacion <- DTN.por.año.3 %>%
  filter(AÑO>2008 & DIAG_FINAL == i) %>%
  select(AÑO, DIAG_FINAL, `Prevalencia por cada diez mil nacimientos`)

  # Separo los valores pre-fortificación
  tb.pre.fortificacion<-DTN.por.año.3 %>%
  filter(AÑO<2008 & DIAG_FINAL == i) %>%
  select(AÑO, DIAG_FINAL, `Prevalencia por cada diez mil nacimientos`)

  # Calculo la razón de prevalencia 10 000 veces
  razon.prevalencia.1<-quantile( replicate(10000,
              mean(sample(tb.post.fortificacion$`Prevalencia por cada diez mil nacimientos`, replace = T)) / 
              mean(sample(tb.pre.fortificacion$`Prevalencia por cada diez mil nacimientos`, replace = T))
            )
          , c(0.025, 0.975))
  # Estimamos la razón 
  razon.i<-mean(tb.post.fortificacion$`Prevalencia por cada diez mil nacimientos`) /
    mean(tb.pre.fortificacion$`Prevalencia por cada diez mil nacimientos`)
  
  # Guardo los resultados en un dataframe
  IC.razon.prevalencia.i <-data.frame(
  "DTN"=i,
  "Razon"=razon.i,
  "IC_inferior" = razon.prevalencia.1[["2.5%"]],
  "IC_superior" = razon.prevalencia.1[["97.5%"]])
  
  # Integro los data frames
  IC.razon.prevalencia<-rbind(IC.razon.prevalencia, IC.razon.prevalencia.i)
 }
```

### Estimo la diferencia entre el Pre y el Post con IC

**Diferencia en la tasa de referencia** = Tasa de referencia Pre-fortificación - Tasa de referencia Post-fortificación 

```{r Diferencia entre la prevalencia Pre y Post, include=F, results='hide', echo=FALSE}
# Obtengo el vector de factores
tipos.de.DTN<-unique(DTN.por.año.3$DIAG_FINAL)

# Declaro un dataframe en el cual guardaré los resultados 
IC.diferencia.prevalencia <-data.frame(
  "DTN"=character(),
  "Diferencia"=numeric(),
  "IC_inferior" = numeric(),
  "IC_superior" = numeric())

# Aplico un ciclo for
for (i in tipos.de.DTN) {
  # Separo los valores post-fortificación
  tb.post.fortificacion <- DTN.por.año.3 %>%
  filter(AÑO>2008 & DIAG_FINAL == i) %>%
  select(AÑO, DIAG_FINAL, `Prevalencia por cada diez mil nacimientos`)

  # Separo los valores pre-fortificación
  tb.pre.fortificacion<-DTN.por.año.3 %>%
  filter(AÑO<2008 & DIAG_FINAL == i) %>%
  select(AÑO, DIAG_FINAL, `Prevalencia por cada diez mil nacimientos`)

  # Calculo la diferencia de prevalencia 10 000 veces
  diferencia.prevalencia.1<-quantile( replicate(10000,
              mean(sample(tb.pre.fortificacion$`Prevalencia por cada diez mil nacimientos`, replace = T)) -
              mean(sample(tb.post.fortificacion$`Prevalencia por cada diez mil nacimientos`, replace = T))  
            )
          , c(0.025, 0.975))
  # Estimamos la diferencia o disminución
  diferencia.i <- mean(tb.pre.fortificacion$`Prevalencia por cada diez mil nacimientos`) -
                  mean(tb.post.fortificacion$`Prevalencia por cada diez mil nacimientos`) 
    
  # Guardo los resultados en un dataframe
  IC.diferencia.prevalencia.i <-data.frame(
  "DTN"=i,
  "Diferencia"=diferencia.i,
  "IC_inferior" = diferencia.prevalencia.1[["2.5%"]],
  "IC_superior" = diferencia.prevalencia.1[["97.5%"]])
  
  # Integro los data frames
  IC.diferencia.prevalencia <-rbind(IC.diferencia.prevalencia,IC.diferencia.prevalencia.i)
 }
```


### Integro las estimaciones de los tres periodos en un solo data frame

Voy a integrar: IC.pre.fortificacion + tb.fortificacion.obligatoria + IC.post.fortificacion + IC.razon.prevalencia + IC.diferencia.prevalencia

```{r Integro las estimaciones de los tres periodos, include=F, results='hide', echo=FALSE}
prevalencia.por.periodo<-cbind(IC.pre.fortificacion, 
                               tb.fortificacion.obligatoria, 
                               IC.post.fortificacion,
                               IC.razon.prevalencia,
                               IC.diferencia.prevalencia)
# Separo las variables de interés
prevalencia.por.periodo<-prevalencia.por.periodo[,-c(5,7,11,15)]
# Exporto la tabla
write_csv(prevalencia.por.periodo, "tb.razon.y.diferencia.de.prevalencia.por.periodo.csv")
```

Ahora construyo y formateo una tabla de resultados

```{r Construcción y formateo de tabla de resultados, include=F, results='hide', echo=FALSE}
# Redondeo a 2 dígitos
prevalencia.por.periodo.redondeada <- round(prevalencia.por.periodo[,-1], digits = 2)

# 1. Calcular la Reducción Relativa (Porcentaje) y sus Intervalos Invertidos
prevalencia.por.periodo.redondeada$Reduccion_Porcentaje <- (1 - prevalencia.por.periodo.redondeada$Razon) * 100
prevalencia.por.periodo.redondeada$Reduccion_IC_inferior <- (1 - prevalencia.por.periodo.redondeada$IC_superior.2) * 100
prevalencia.por.periodo.redondeada$Reduccion_IC_superior <- (1 - prevalencia.por.periodo.redondeada$IC_inferior.2) * 100

# 2. Construcción de la tabla manteniendo ambas columnas
prevalencia.tabla.resultados <- data.frame(
  "DTN" = prevalencia.por.periodo$DTN,
  "Pre fortificación" = paste(
    prevalencia.por.periodo.redondeada$media, "(",
    prevalencia.por.periodo.redondeada$IC_inferior, "a",
    prevalencia.por.periodo.redondeada$IC_superior, ")"),   "Fortificación obligatoria" = prevalencia.por.periodo.redondeada$`Prevalencia por cada diez mil nacimientos`,
  "Post fortificación" = paste(
    prevalencia.por.periodo.redondeada$media.1, "(",
    prevalencia.por.periodo.redondeada$IC_inferior.1, "a",
    prevalencia.por.periodo.redondeada$IC_superior.1, ")"),
  "Razón de prevalencia" = paste(
    prevalencia.por.periodo.redondeada$Razon, "(",
    prevalencia.por.periodo.redondeada$IC_inferior.2, "a",
    prevalencia.por.periodo.redondeada$IC_superior.2, ")"),
  "Reducción relativa (%)" = paste(
    round(prevalencia.por.periodo.redondeada$Reduccion_Porcentaje, 0), "(",
    round(prevalencia.por.periodo.redondeada$Reduccion_IC_inferior, 0), "a",
    round(prevalencia.por.periodo.redondeada$Reduccion_IC_superior, 0), ")"),
  "Diferencia: pre-post" =  paste(
    prevalencia.por.periodo.redondeada$Diferencia, "(",
    prevalencia.por.periodo.redondeada$IC_inferior.3, "a",
    prevalencia.por.periodo.redondeada$IC_superior.3, ")") 
)

# Formateo los nombres de las variables (ahora son 7 columnas)
names(prevalencia.tabla.resultados) <- c("DTN",
                                       "Pre fortificación",
                                       "Fortificación \nobligatoria",
                                       "Post  fortificación",
                                       "Razón de prevalencia",
                                       "Reducción relativa (%)",
                                       "Disminución de prevalencia")

prevalencia.tabla.resultados[6,1] <- "Todos los DTN"

# --- AGREGAR TOTALES ---

# Total Pre fortificación
total.prevalencia <- sum(prevalencia.por.periodo.redondeada$media)
prevalencia.tabla.resultados[6,2] <- paste(total.prevalencia, "(",
                                           round(quantil.total.pre[["2.5%"]], digits = 2), "a",
                                           round(quantil.total.pre[["97.5%"]], digits = 2), ")")

# Total Fortificación obligatoria
prevalencia.tabla.resultados[6,3] <- sum(prevalencia.por.periodo.redondeada$`Prevalencia por cada diez mil nacimientos`)

# Total Post fortificación
total.prevalencia.post <- sum(prevalencia.por.periodo.redondeada$media.1)
prevalencia.tabla.resultados[6,4] <- paste(total.prevalencia.post, "(",
                                           round(quantil.total.post[["2.5%"]], digits = 2), "a",
                                           round(quantil.total.post[["97.5%"]], digits = 2), ")")

# Razón de prevalencia (promedio)
vector.razon.prevalencia <- vector.media.i.2 / vector.media.i
media.razon.prevalencia <- round(mean(vector.razon.prevalencia), digits = 2)
quantile.media.razon.prevalencia <- quantile(vector.razon.prevalencia, c(0.025,0.975))
prevalencia.tabla.resultados[6,5] <- paste(media.razon.prevalencia, "(",
                                           round(quantile.media.razon.prevalencia[["2.5%"]], digits = 2), "a",
                                           round(quantile.media.razon.prevalencia[["97.5%"]], digits = 2), ")")

# NUEVO: Total Reducción relativa (%)
media.reduccion <- round((1 - media.razon.prevalencia) * 100, 0)
ic_inf_reduccion <- round((1 - quantile.media.razon.prevalencia[["97.5%"]]) * 100, 0)
ic_sup_reduccion <- round((1 - quantile.media.razon.prevalencia[["2.5%"]]) * 100, 0)
prevalencia.tabla.resultados[6,6] <- paste(media.reduccion, "(", ic_inf_reduccion, "a", ic_sup_reduccion, ")")

# Disminución de prevalencia
vector.diferencia.tazas.referencia <- vector.media.i - vector.media.i.2
media.diferencia.tazas.referencia <- round(mean(vector.diferencia.tazas.referencia), digits = 2)
quantile.media.diferencia.tazas.referencia <- quantile(vector.diferencia.tazas.referencia, c(0.025,0.975))
prevalencia.tabla.resultados[6,7] <- paste(media.diferencia.tazas.referencia, "(", 
                                           round(quantile.media.diferencia.tazas.referencia [["2.5%"]], digits = 2), "a",
                                           round(quantile.media.diferencia.tazas.referencia[["97.5%"]], digits = 2), ")")

# Exporto la tabla de resultados
write_csv(prevalencia.tabla.resultados, "tabla_de_resultados_prevalencia_IC_3_con_porcentaje.csv")
```

### Calculos los intervalos de confianza para el total

### Visualizamos la tabla de resultados

```{r Tabla de resultados, echo=F, results='hold'}
library(kableExtra)
estimaciones.prevalencias<-prevalencia.tabla.resultados %>%
  kbl()%>%
  kable_styling(font_size = 11)%>%
  kable_minimal()
estimaciones.prevalencias
```

# NOTA: los totales podrían tener diferencia mínimas debido al redondeo.