---
title: "Prueba chi cuadrado"
author: "Domingo Martínez"
date: "`r Sys.Date()`"
output: html_document
---

```{r setup, include=FALSE}
knitr::opts_chunk$set(echo = TRUE)
library(tidyverse)
```

A continuación se aplicará la prueba de chi cuadrado para probar tendencia en las proporciones. Para eso, en una variables registraremos el número de casos totales con DTN y el número de casos sin DTN. La otra variable serán los años 2004 a 2007.

## Lectura de la base de datos

```{r Lectura de la base de datos, include=F, echo=FALSE}
tb.casos.y.controles<-read_csv("tb.DTN.prevalencia.2005-2021.csv")
```

## Separación de variables de interés

```{r Curado de la base de datos, include=FALSE, echo=FALSE}
# Selecciono vaariables de interés
tb.casos.y.controles.2<-tb.casos.y.controles %>%
  filter(AÑO < 2008) %>%
  select(AÑO, DIAG_FINAL, Freq, `Nacimientos totales`, `Muertes fetales`)

# En un nueva columna llamada "controles", sumaré Nacimientos totales + Muertes fetales
tb.casos.y.controles.2$controles<-tb.casos.y.controles.2$`Nacimientos totales` + tb.casos.y.controles.2$`Muertes fetales`

# Separo en un data frame los años y cantidad de casos de controles
tb.controles<-data_frame("AÑO"=unique(tb.casos.y.controles.2$AÑO),
           "Controles"=unique(tb.casos.y.controles.2$controles))

# Ahora cuento el número total de casos con DTN, correspondiente a la columna Freq
## Declaro un dataframe para guardar los resulados
tb.casos.DTN<-data_frame("AÑO"=numeric(),
           "DTN"=numeric())
## Obtengo vector para iterar
años<-unique(tb.controles$AÑO)
## Aplico ciclo
for (i in años) {
  total.i<-tb.casos.y.controles.2 %>%
  filter(AÑO==i)%>%
  select(Freq)%>%
  sum()
  df.i<-data_frame("AÑO"=i,
           "DTN"=total.i)
  tb.casos.DTN<-rbind(tb.casos.DTN, df.i)
}

# Juntamos tb.casos.DTN con tb.controles
tb.casos.y.controles.3<-cbind(tb.casos.DTN, tb.controles)
```

## Chi cuadrado para tendencia

Referencias:

<https://www.cdc.gov/epiinfo/user-guide/statcalc/chisquarefortrend.html>

<https://stat.ethz.ch/R-manual/R-devel/library/stats/html/prop.trend.test.html>

<https://search.r-project.org/CRAN/refmans/rstatix/html/prop_trend_test.html>

<https://www.sfu.ca/sasdoc/sashtml/stat/chap28/sect40.htm>

```{r Aplicamos Chi cuadrado para probar tendencia}
prop.trend.test(tb.casos.y.controles.3$DTN,
                tb.casos.y.controles.3$Controles,
                c(0,1,2))
```

**INTERPRETACIÓN:** A diferencia de lo reportado en el artículo de De Wals et al. (2007), en México ya existía una tendencia de casos de DTN a la baja en periodo de pre-fortificación. 

En otras palabras, en canada los casos de DTN se mantenían estables antes de la fortificación (1993 a 1997), pero en México ya había una tendencia a la baja. Es posible que, solo se trate de variabilidad "normal", pero no tenemos datos antes de 2004 para comprobarlo. Los datos que tenemos dicen que sí había ya una tendencia a la baja en México antes de la fortifiación obligatoria.

```{r Observamos dirección de la tendencia}
library(dplyr)
tb.casos.y.controles.3[,c(1,2,4)] %>%
  mutate(Proporcion = DTN / (Controles+DTN))
```

