---
title: "Mapeo regional de prevalencia"
author: "Domingo Martínez"
toc: true # Activar tabla de contenido
toc-depth: 3 # Profundidad de la tabla de contenido
toc-expand: true # Mostrar tabla al inicio
toc-location: left-body # Ubicación de la tabla de contenido
number-sections: true # Numerar los encabezados en el render
number-depth: 3 # Profundidad de encabezados que se numerarán
toc-title: Contenido # Personalizar el título de la tabla de contenidos
theme: sketchy # Tema
fontsize: 100% # Tamaño de la letra
# fontcolor: grey # Definir color
highlight-style: pygments
format:
  html: 
    self-contained: true  # Incrustar todos los recursos en un solo archivo
    code-fold: true # Plegar/expandir bloques de código
    html-math-method: katex # Renderizado matemático
  pdf:
    geometry: 
      - top=30mm
      - left=30mm
  docx: default
---

## Descripción

En este script se busca mapear la prevalencia de DTN para cada una de las regiones en las cuales se dividió el territorio.

Las variables de interés, de la base de datos titulada tb.DTN.curado.2021-2005.csv, son:

-   Condición al nacimiento (**COND_NAC**), Factor: {vivo/muerto}
-   Estado que notificó (**ESTADOM2**), Factor: {32 estados/NA}

La notificación del lugar de donde se realizó el reporte se realizará de acuerdo con la clasificación propuesta por la Encuesta Nacional de Salud y Nutrición de México 2012.

Los 32 estados del país y la Ciudad de México se dividieron en 4 regiones, de la siguiente manera:

-   A. Región Norte (Baja California, Baja California Sur, Coahuila, Chihuahua, Durango, Nuevo León, Sinaloa, Sonora, Tamaulipas y Zacatecas)
-   B. Región Centro (Aguascalientes, Colima, Guanajuato, Hidalgo, Jalisco, Estado de México, Michoacán, Nayarit, Querétaro, San Luis Potosí y Tlaxcala)
-   C. Región Sur (Campeche, Chiapas, Guerrero, Morelos, Oaxaca, Puebla, Quintana Roo, Tabasco, Veracruz y Yucatán);
-   D. Ciudad de México (Distrito Federal).

Para poder calcular la prevalencia, también necesitaremos la base de datos de INEGI titulada: "Total_nacimientos_por_Año_y_por_Estado_INEGI.csv"

## Lectura de las bases de datos

```{r Lectura de dataset, include=F, echo=FALSE}
library(tidyverse)
tb.DTN.mapeo.regiones<-read_csv("tb.DTN.curado.2021-2005.csv")
tb.total.nacimientos.INEGI<-read_csv("Total_nacimientos_por_Año_y_por_Estado_INEGI.csv")
# El total incluye nacidos vivos y nacidos muertos, se muestra por año y por estado.
```

## Seleccionamos variables de interés

```{r Seleccionando variables de inteŕes, include=FALSE, echo=FALSE}
tb.DTN.mapeo.regiones2<-tb.DTN.mapeo.regiones %>%
  select(AÑO, COND_NAC, ESTADOM2)
```

Ahora tengo que homologar los nombres de los estados de acuerdo con el INEGI.

Los nombres de los estados los extraigo de: tb.total.nacimientos.INEGI

```{r Homologando nombres de estados, include=F, echo=FALSE}
tb.total.nacimientos.INEGI$Total
library(plyr)
tb.DTN.mapeo.regiones2$ESTADOM2<-plyr::revalue(tb.DTN.mapeo.regiones2$ESTADOM2,
              c("AGUASCALIENTES"="Aguascalientes",
                "BAJA CALIFORNA NORTE"="Baja California",
                "BAJA CALIFORNIA SUR"="Baja California Sur",
                "CAMPECHE"="Campeche",
                "COAHUILA"="Coahuila de Zaragoza",
                "COLIMA"="Colima", 
                "CHIAPAS"="Chiapas",
                "CHIHUAHUA"="Chihuahua",
                "CIUDAD DE MÉXICO"="Ciudad de México",
                "DURANGO"="Durango",
                "GUANAJUATO"="Guanajuato",
                "GUERRERO"="Guerrero",
                "HIDALGO"="Hidalgo", 
                "JALISCO"="Jalisco",
                "ESTADO DE MÉXICO"="México",                          
                "MICHOACÁN"="Michoacán de Ocampo",
                "MORELOS"= "Morelos",
                "NAYARIT"="Nayarit",
                "NUEVO LEÓN"="Nuevo León",
                "OAXACA"="Oaxaca",
                "PUEBLA"="Puebla",
                "QUERÉTARO"="Querétaro",
                "QUINTANA ROO"="Quintana Roo",
                "SAN LUIS POTOSÍ"="San Luis Potosí",   
                "SINALOA"="Sinaloa",
                "SONORA"="Sonora",
                "TABASCO"="Tabasco",
                "TAMAULIPAS"="Tamaulipas",
                "TLAXCALA"="Tlaxcala",
                "VERACRUZ"="Veracruz de Ignacio de la Llave",
                "YUCATÁN"="Yucatán",
                "ZACATECAS"="Zacatecas",
                "desconocido"=NA
                ))
```

## Estimamos tasa de referencia (prevalencia)

Tasa de referencia = (Total de nacidos vivos con DTN + Total de nacidos muertos con DTN) / (Total de nacidos vivos + Total de nacidos muertos)

Nuestros períodos de estudio se dividen en tres partes: - Pre-fortificación: 2004 a 2008 - Fortificación obligatoria: 2008 - Post-fortificación 2008 a 2021

### Tasa de referencia prefortificación norte

```{r Tasa de referencia norte 2004-2008, include=FALSE, echo=FALSE}
library(tidyverse)
# Filtro los años de interés
tb.DTN.mapeo.regiones2.prefortificacion<-tb.DTN.mapeo.regiones2 %>%
  filter(AÑO < 2008)
# Selecciono los estados de la región norte
tb.pre.fortificacion.norte<-tb.DTN.mapeo.regiones2.prefortificacion%>%
  filter(ESTADOM2 %in% c("Baja California", 
                         "Baja California Sur", 
                         "Coahuila de Zaragoza", 
                         "Chihuahua", 
                         "Durango", 
                         "Nuevo León", 
                         "Sinaloa", 
                         "Sonora", 
                         "Tamaulipas",
                         "Zacatecas"))

pre.fortificacion.norte <- length(tb.pre.fortificacion.norte$AÑO)
# Ahora estimo total de nacidos (vivos + muertos) en el mismo período para la región norte
# Filtro años de interés y estados del norte
nacimientos.prefortificacion.norte<-tb.total.nacimientos.INEGI %>%
  select(Total,"2005":"2007")%>%
  filter(Total %in% c("Baja California", 
                         "Baja California Sur", 
                         "Coahuila de Zaragoza", 
                         "Chihuahua", 
                         "Durango", 
                         "Nuevo León", 
                         "Sinaloa", 
                         "Sonora", 
                         "Tamaulipas",
                         "Zacatecas"))

nacimientos.prefortificacion.norte<-sum(apply(nacimientos.prefortificacion.norte[-1], 1, sum))
# Tasa de referencia prefortificación norte
tasa.de.referencia.prefortificacion.norte<-pre.fortificacion.norte/nacimientos.prefortificacion.norte
# Ahora por cada 10 mil casos
tasa.de.referencia.prefortificacion.norte.por.diez.mil<-tasa.de.referencia.prefortificacion.norte*10000
tasa.de.referencia.prefortificacion.norte.por.diez.mil
```

### Intervalo de confianza prefortificación norte

En este caso, la variabilidad proviene de los años del período, entonces, calcularemos la tasa para cada región para cada año, y con esos valores haremos remuestreo para estimar el intervalo de confianza.

```{r Intervalo de confianza prefortificacion norte 2004:2008, echo=FALSE, include=FALSE}
# Contamos casos DTN por año para región norte
tb.pre.fortificacion.norte.años<-as.data.frame(table(tb.pre.fortificacion.norte$AÑO))
names(tb.pre.fortificacion.norte.años)<-c("Año","nacimientos.DTN")
# Contamos naciientos totales por año para región norte
nacimientos.prefortificacion.norte.años<-tb.total.nacimientos.INEGI %>%
  select(Total,"2005":"2007")%>%
  filter(Total %in% c("Baja California", 
                         "Baja California Sur", 
                         "Coahuila de Zaragoza", 
                         "Chihuahua", 
                         "Durango", 
                         "Nuevo León", 
                         "Sinaloa", 
                         "Sonora", 
                         "Tamaulipas",
                         "Zacatecas"))
# Sumamos
nacimientos.prefortificacion.norte.años<-apply(nacimientos.prefortificacion.norte.años[-1], 2, sum)
# Convertimos a df
nacimientos.prefortificacion.norte.años<- as.data.frame(nacimientos.prefortificacion.norte.años)
# Unimos 
IC.pre.fortificacion.norte<-cbind(tb.pre.fortificacion.norte.años,nacimientos.prefortificacion.norte.años)

# Tasa de referencia prefortificación norte
IC.pre.fortificacion.norte$prevalencia <- IC.pre.fortificacion.norte$nacimientos.DTN/
  IC.pre.fortificacion.norte$nacimientos.prefortificacion.norte.años

# Por cada 10 mil 
IC.pre.fortificacion.norte$prevalencia_por_diez_mil <-IC.pre.fortificacion.norte$prevalencia*10000

# Hacemos  remuestreos
distribucion.pre.fortificacion.norte <- numeric(5000)
n_años_pre_norte <- nrow(IC.pre.fortificacion.norte)

for (i in 1:5000) {
  # 1. Remuestreamos índices
  indices <- sample(1:n_años_pre_norte, n_años_pre_norte, replace = TRUE)
  
  # 2. Sumamos casos y nacimientos
  casos_muestra <- sum(IC.pre.fortificacion.norte$nacimientos.DTN[indices])
  nacimientos_muestra <- sum(IC.pre.fortificacion.norte$nacimientos.prefortificacion.norte.años[indices])
  
  # 3. Calculamos tasa global ponderada
  distribucion.pre.fortificacion.norte[i] <- (casos_muestra / nacimientos_muestra) * 10000
}

hist(distribucion.pre.fortificacion.norte)

# Obtenemos el IC del 95%
quantile.dist.pre.norte <- quantile(distribucion.pre.fortificacion.norte, c(0.025, 0.975))
quantile.dist.pre.norte
```

### Tasa de referencia postfortificación norte

```{r Tasa de referencia norte 2008-2021, include=FALSE, echo=FALSE}
library(tidyverse)
# Filtro los años de interés
tb.DTN.mapeo.regiones2.postfortificacion<-tb.DTN.mapeo.regiones2 %>%
  filter(AÑO > 2008)
# Selecciono los estados de la región norte
tb.post.fortificacion.norte<-tb.DTN.mapeo.regiones2.postfortificacion%>%
  filter(ESTADOM2 %in% c("Baja California", 
                         "Baja California Sur", 
                         "Coahuila de Zaragoza", 
                         "Chihuahua", 
                         "Durango", 
                         "Nuevo León", 
                         "Sinaloa", 
                         "Sonora", 
                         "Tamaulipas",
                         "Zacatecas"))

post.fortificacion.norte <- length(tb.post.fortificacion.norte$AÑO)
# Ahora estimo total de nacimos (vivos + muertos) en el mismo período para la región norte
# Filtro años de interés y estados del norte
nacimientos.postfortificacion.norte<-tb.total.nacimientos.INEGI %>%
  select(Total,"2009":"2021")%>%
  filter(Total %in% c("Baja California", 
                         "Baja California Sur", 
                         "Coahuila de Zaragoza", 
                         "Chihuahua", 
                         "Durango", 
                         "Nuevo León", 
                         "Sinaloa", 
                         "Sonora", 
                         "Tamaulipas",
                         "Zacatecas"))

nacimientos.postfortificacion.norte<-sum(apply(nacimientos.postfortificacion.norte[-1], 1, sum))
# Tasa de referencia prefortificación norte
tasa.de.referencia.postfortificacion.norte<-post.fortificacion.norte/nacimientos.postfortificacion.norte
# Ahora por cada 10 mil casos
tasa.de.referencia.postfortificacion.norte.por.diez.mil<-tasa.de.referencia.postfortificacion.norte*10000
tasa.de.referencia.postfortificacion.norte.por.diez.mil
```

### Intervalo de confianza postfortificación norte

En este caso, la variabilidad proviene de los años del período, entonces, calcularemos la tasa para cada región para cada año, y con esos valores haremos remuestreo para estimar el intervalo de confianza.

```{r Intervalo de confianza postfortificacion norte 2008:2021, echo=FALSE, include=FALSE}
# Contamos casos DTN por año para región norte
tb.post.fortificacion.norte.años<-as.data.frame(table(tb.post.fortificacion.norte$AÑO))
names(tb.post.fortificacion.norte.años)<-c("Año","nacimientos.DTN")
# Contamos nacimientos totales por año para región norte
nacimientos.postfortificacion.norte.años<-tb.total.nacimientos.INEGI %>%
  select(Total,"2009":"2021")%>%
  filter(Total %in% c("Baja California", 
                         "Baja California Sur", 
                         "Coahuila de Zaragoza", 
                         "Chihuahua", 
                         "Durango", 
                         "Nuevo León", 
                         "Sinaloa", 
                         "Sonora", 
                         "Tamaulipas",
                         "Zacatecas"))
# Sumamos
nacimientos.postfortificacion.norte.años<-apply(nacimientos.postfortificacion.norte.años[-1], 2, sum)
# Convertimos a df
nacimientos.postfortificacion.norte.años<- as.data.frame(nacimientos.postfortificacion.norte.años)
# Unimos 
IC.post.fortificacion.norte<-cbind(tb.post.fortificacion.norte.años,nacimientos.postfortificacion.norte.años)

# Tasa de referencia postfortificación norte
IC.post.fortificacion.norte$prevalencia <- IC.post.fortificacion.norte$nacimientos.DTN/
  IC.post.fortificacion.norte$nacimientos.postfortificacion.norte.años

# Por cada 10 mil 
IC.post.fortificacion.norte$prevalencia_por_diez_mil <-IC.post.fortificacion.norte$prevalencia*10000

# Hacemos  remuestreos
distribucion.post.fortificacion.norte <- numeric(5000)
n_años_post_norte <- nrow(IC.post.fortificacion.norte)

for (i in 1:5000) {
  # 1. Remuestreamos los índices (esto tomará 13 muestras con reemplazo)
  indices <- sample(1:n_años_post_norte, n_años_post_norte, replace = TRUE)
  
  # 2. Sumamos casos y nacimientos totales de esa muestra específica
  casos_muestra <- sum(IC.post.fortificacion.norte$nacimientos.DTN[indices])
  nacimientos_muestra <- sum(IC.post.fortificacion.norte$nacimientos.postfortificacion.norte.años[indices])
  
  # 3. Calculamos la tasa global ponderada de la iteración
  distribucion.post.fortificacion.norte[i] <- (casos_muestra / nacimientos_muestra) * 10000
}

hist(distribucion.post.fortificacion.norte)
# Obtenemos el IC del 95%
quantile.dist.post.norte <- quantile(distribucion.post.fortificacion.norte, c(0.025, 0.975))
quantile.dist.post.norte
```

### Tasa de referencia prefortificación centro

```{r Tasa de referencia centro 2004-2008, include=FALSE, echo=FALSE}
library(tidyverse)
# Filtro los años de interés
tb.DTN.mapeo.regiones2.prefortificacion<-tb.DTN.mapeo.regiones2 %>%
  filter(AÑO < 2008)
# Selecciono los estados de la región norte
tb.pre.fortificacion.centro<-tb.DTN.mapeo.regiones2.prefortificacion%>%
  filter(ESTADOM2 %in% c("Aguascalientes",
                         "Colima",
                         "Guanajuato",
                         "Hidalgo",
                         "Jalisco",
                         "México", 
                         "Michoacán de Ocampo",
                         "Nayarit","Querétaro",
                         "San Luis Potosí",
                         "Tlaxcala"))

pre.fortificacion.centro <- length(tb.pre.fortificacion.centro$AÑO)
# Ahora estimo total de nacimientos (vivos + muertos) en el mismo período para la región centro
# Filtro años de interés y estados del centro
nacimientos.prefortificacion.centro<-tb.total.nacimientos.INEGI %>%
  select(Total,"2005":"2007")%>%
  filter(Total %in% c("Aguascalientes",
                         "Colima",
                         "Guanajuato",
                         "Hidalgo",
                         "Jalisco",
                         "México", 
                         "Michoacán de Ocampo",
                         "Nayarit","Querétaro",
                         "San Luis Potosí",
                         "Tlaxcala"))

nacimientos.prefortificacion.centro<-sum(apply(nacimientos.prefortificacion.centro[-1], 1, sum))
# Tasa de referencia prefortificación norte
tasa.de.referencia.prefortificacion.centro<-pre.fortificacion.centro/nacimientos.prefortificacion.centro
# Ahora por cada 10 mil casos
tasa.de.referencia.prefortificacion.centro.por.diez.mil<-tasa.de.referencia.prefortificacion.centro*10000
tasa.de.referencia.prefortificacion.centro.por.diez.mil
```

### Intervalo de confianza prefortificación centro

```{r Intervalo de confianza prefortificacion centro 2004:2008, echo=FALSE, include=FALSE}
# Contamos casos DTN por año para región centro
tb.pre.fortificacion.centro.años<-as.data.frame(table(tb.pre.fortificacion.centro$AÑO))
names(tb.pre.fortificacion.centro.años)<-c("Año","nacimientos.DTN")
# Contamos nacimientos totales por año para región centro
nacimientos.prefortificacion.centro.años<-tb.total.nacimientos.INEGI %>%
  select(Total,"2005":"2007")%>%
  filter(Total %in% c("Aguascalientes",
                         "Colima",
                         "Guanajuato",
                         "Hidalgo",
                         "Jalisco",
                         "México", 
                         "Michoacán de Ocampo",
                         "Nayarit","Querétaro",
                         "San Luis Potosí",
                         "Tlaxcala"))
# Sumamos
nacimientos.prefortificacion.centro.años<-apply(nacimientos.prefortificacion.centro.años[-1], 2, sum)
# Convertimos a df
nacimientos.prefortificacion.centro.años<- as.data.frame(nacimientos.prefortificacion.centro.años)
# Unimos 
IC.pre.fortificacion.centro<-cbind(tb.pre.fortificacion.centro.años,nacimientos.prefortificacion.centro.años)

# Tasa de referencia prefortificación centro
IC.pre.fortificacion.centro$prevalencia <- IC.pre.fortificacion.centro$nacimientos.DTN/
  IC.pre.fortificacion.centro$nacimientos.prefortificacion.centro.años

# Por cada 10 mil 
IC.pre.fortificacion.centro$prevalencia_por_diez_mil <-IC.pre.fortificacion.centro$prevalencia*10000

# Hacemos  remuestreos
distribucion.pre.fortificacion.centro <- numeric(5000)
n_años_pre_centro <- nrow(IC.pre.fortificacion.centro)

for (i in 1:5000) {
  # 1. Remuestreamos los índices 
  indices <- sample(1:n_años_pre_centro, n_años_pre_centro, replace = TRUE)
  
  # 2. Sumamos casos y nacimientos totales de esa muestra específica
  casos_muestra <- sum(IC.pre.fortificacion.centro$nacimientos.DTN[indices])
  nacimientos_muestra <- sum(IC.pre.fortificacion.centro$nacimientos.prefortificacion.centro.años[indices])
  
  # 3. Calculamos la tasa global ponderada de la iteración
  distribucion.pre.fortificacion.centro[i] <- (casos_muestra / nacimientos_muestra) * 10000
}

hist(distribucion.pre.fortificacion.centro)
# Obtenemos el IC del 95%
quantile.dist.pre.centro <- quantile(distribucion.pre.fortificacion.centro, c(0.025, 0.975))
quantile.dist.pre.centro
```

### Tasa de referencia postfortificación centro

```{r Tasa de referencia centro 2008-2021, include=FALSE, echo=FALSE}
library(tidyverse)
# Filtro los años de interés
tb.DTN.mapeo.regiones2.postfortificacion<-tb.DTN.mapeo.regiones2 %>%
  filter(AÑO > 2008)
# Selecciono los estados de la región norte
tb.post.fortificacion.centro<-tb.DTN.mapeo.regiones2.postfortificacion%>%
  filter(ESTADOM2 %in% c("Aguascalientes",
                         "Colima",
                         "Guanajuato",
                         "Hidalgo",
                         "Jalisco",
                         "México", 
                         "Michoacán de Ocampo",
                         "Nayarit","Querétaro",
                         "San Luis Potosí",
                         "Tlaxcala"))

post.fortificacion.centro <- length(tb.post.fortificacion.centro$AÑO)
# Ahora estimo total de nacimientos (vivos + muertos) en el mismo período para la región centro
# Filtro años de interés y estados del centro
nacimientos.postfortificacion.centro<-tb.total.nacimientos.INEGI %>%
  select(Total,"2009":"2021")%>%
  filter(Total %in% c("Aguascalientes",
                         "Colima",
                         "Guanajuato",
                         "Hidalgo",
                         "Jalisco",
                         "México", 
                         "Michoacán de Ocampo",
                         "Nayarit","Querétaro",
                         "San Luis Potosí",
                         "Tlaxcala"))

nacimientos.postfortificacion.centro<-sum(apply(nacimientos.postfortificacion.centro[-1], 1, sum))
# Tasa de referencia prefortificación norte
tasa.de.referencia.postfortificacion.centro<-post.fortificacion.centro/nacimientos.postfortificacion.centro
# Ahora por cada 10 mil casos
tasa.de.referencia.postfortificacion.centro.por.diez.mil<-tasa.de.referencia.postfortificacion.centro*10000
tasa.de.referencia.postfortificacion.centro.por.diez.mil
```

### Intervalo de confianza postfortificación centro

```{r Intervalo de confianza postfortificacion centro 2008:2021, echo=FALSE, include=FALSE}
# Contamos casos DTN por año para región centro
tb.post.fortificacion.centro.años<-as.data.frame(table(tb.post.fortificacion.centro$AÑO))
names(tb.post.fortificacion.centro.años)<-c("Año","nacimientos.DTN")
# Contamos nacimientos totales por año para región centro
nacimientos.postfortificacion.centro.años<-tb.total.nacimientos.INEGI %>%
  select(Total,"2009":"2021")%>%
  filter(Total %in% c("Aguascalientes",
                         "Colima",
                         "Guanajuato",
                         "Hidalgo",
                         "Jalisco",
                         "México", 
                         "Michoacán de Ocampo",
                         "Nayarit","Querétaro",
                         "San Luis Potosí",
                         "Tlaxcala"))
# Sumamos
nacimientos.postfortificacion.centro.años<-apply(nacimientos.postfortificacion.centro.años[-1], 2, sum)
# Convertimos a df
nacimientos.postfortificacion.centro.años<- as.data.frame(nacimientos.postfortificacion.centro.años)
# Unimos 
IC.post.fortificacion.centro<-cbind(tb.post.fortificacion.centro.años,
                                    nacimientos.postfortificacion.centro.años)

# Tasa de referencia postfortificación centro
IC.post.fortificacion.centro$prevalencia <- IC.post.fortificacion.centro$nacimientos.DTN/
  IC.post.fortificacion.centro$nacimientos.postfortificacion.centro.años

# Por cada 10 mil 
IC.post.fortificacion.centro$prevalencia_por_diez_mil <-IC.post.fortificacion.centro$prevalencia*10000

# Hacemos  remuestreos
distribucion.post.fortificacion.centro <- numeric(5000)

# El dataframe IC.post.fortificacion.centro tiene 13 filas (13 años)
n_años_post <- nrow(IC.post.fortificacion.centro)

for (i in 1:5000) {
  # 1. Remuestreamos los índices de los años (n = 13)
  indices <- sample(1:n_años_post, n_años_post, replace = TRUE)
  
  # 2. Sumamos los casos y los nacimientos totales de esa muestra específica
  casos_muestra <- sum(IC.post.fortificacion.centro$nacimientos.DTN[indices])
  nacimientos_muestra <- sum(IC.post.fortificacion.centro$nacimientos.postfortificacion.centro.años[indices])
  
  # 3. Calculamos la tasa global ponderada de la iteración
  distribucion.post.fortificacion.centro[i] <- (casos_muestra / nacimientos_muestra) * 10000
}

hist(distribucion.post.fortificacion.centro)
# Obtenemos el IC del 95%
quantile.dist.post.centro <- quantile(distribucion.post.fortificacion.centro, c(0.025, 0.975))
quantile.dist.post.centro
```

### Tasa de referencia prefortificación sur

```{r Tasa de referencia sur 2004-2008, include=FALSE, echo=FALSE}
library(tidyverse)
# Filtro los años de interés
tb.DTN.mapeo.regiones2.prefortificacion<-tb.DTN.mapeo.regiones2 %>%
  filter(AÑO < 2008)
# Selecciono los estados de la región norte
tb.pre.fortificacion.sur<-tb.DTN.mapeo.regiones2.prefortificacion%>%
  filter(ESTADOM2 %in% c("Campeche",
                         "Chiapas",
                         "Guerrero", 
                         "Morelos",
                         "Oaxaca",
                         "Puebla",
                         "Quintana Roo",
                         "Tabasco", 
                         "Veracruz de Ignacio de la Llave",
                         "Yucatán"))

pre.fortificacion.sur <- length(tb.pre.fortificacion.sur$AÑO)
# Ahora estimo total de nacimientos (vivos + muertos) en el mismo período para la región sur
# Filtro años de interés y estados del centro
nacimientos.prefortificacion.sur<-tb.total.nacimientos.INEGI %>%
  select(Total,"2005":"2007")%>%
  filter(Total %in% c("Campeche",
                         "Chiapas",
                         "Guerrero", 
                         "Morelos",
                         "Oaxaca",
                         "Puebla",
                         "Quintana Roo",
                         "Tabasco", 
                         "Veracruz de Ignacio de la Llave",
                         "Yucatán"))

nacimientos.prefortificacion.sur<-sum(apply(nacimientos.prefortificacion.sur[-1], 1, sum))
# Tasa de referencia prefortificación sur
tasa.de.referencia.prefortificacion.sur<-pre.fortificacion.sur/nacimientos.prefortificacion.sur
# Ahora por cada 10 mil casos
tasa.de.referencia.prefortificacion.sur.por.diez.mil<-tasa.de.referencia.prefortificacion.sur*10000
tasa.de.referencia.prefortificacion.sur.por.diez.mil
```

### Intervalo de confianza prefortificación sur

```{r Intervalo de confianza prefortificacion sur 2004:2008, echo=FALSE, include=FALSE}
# Contamos casos DTN por año para región sur
tb.pre.fortificacion.sur.años<-as.data.frame(table(tb.pre.fortificacion.sur$AÑO))
names(tb.pre.fortificacion.sur.años)<-c("Año","nacimientos.DTN")
# Contamos nacimientos totales por año para región sur
nacimientos.prefortificacion.sur.años<-tb.total.nacimientos.INEGI %>%
  select(Total,"2005":"2007")%>%
  filter(Total %in% c("Campeche",
                         "Chiapas",
                         "Guerrero", 
                         "Morelos",
                         "Oaxaca",
                         "Puebla",
                         "Quintana Roo",
                         "Tabasco", 
                         "Veracruz de Ignacio de la Llave",
                         "Yucatán"))
# Sumamos
nacimientos.prefortificacion.sur.años<-apply(nacimientos.prefortificacion.sur.años[-1], 2, sum)
# Convertimos a df
nacimientos.prefortificacion.sur.años<- as.data.frame(nacimientos.prefortificacion.sur.años)
# Unimos 
IC.pre.fortificacion.sur<-cbind(tb.pre.fortificacion.sur.años,nacimientos.prefortificacion.sur.años)

# Tasa de referencia prefortificación sur
IC.pre.fortificacion.sur$prevalencia <- IC.pre.fortificacion.sur$nacimientos.DTN/
  IC.pre.fortificacion.sur$nacimientos.prefortificacion.sur.años

# Por cada 10 mil 
IC.pre.fortificacion.sur$prevalencia_por_diez_mil <-IC.pre.fortificacion.sur$prevalencia*10000

# Hacemos  remuestreos
distribucion.pre.fortificacion.sur <- numeric(5000)
n_años_pre_sur <- nrow(IC.pre.fortificacion.sur)

for (i in 1:5000) {
  # 1. Remuestreamos los índices 
  indices <- sample(1:n_años_pre_sur, n_años_pre_sur, replace = TRUE)
  
  # 2. Sumamos casos y nacimientos totales de esa muestra específica
  casos_muestra <- sum(IC.pre.fortificacion.sur$nacimientos.DTN[indices])
  nacimientos_muestra <- sum(IC.pre.fortificacion.sur$nacimientos.prefortificacion.sur.años[indices])
  
  # 3. Calculamos la tasa global ponderada de la iteración
  distribucion.pre.fortificacion.sur[i] <- (casos_muestra / nacimientos_muestra) * 10000
}

hist(distribucion.pre.fortificacion.sur)
# Obtenemos el IC del 95%
quantile.dist.pre.sur <- quantile(distribucion.pre.fortificacion.sur, c(0.025, 0.975))
quantile.dist.pre.sur
```

### Tasa de referencia postfortificación sur

```{r Tasa de referencia sur 2008-2021, include=FALSE, echo=FALSE}
library(tidyverse)
# Filtro los años de interés
tb.DTN.mapeo.regiones2.postfortificacion<-tb.DTN.mapeo.regiones2 %>%
  filter(AÑO > 2008)
# Selecciono los estados de la región sur
tb.post.fortificacion.sur<-tb.DTN.mapeo.regiones2.postfortificacion%>%
  filter(ESTADOM2 %in% c("Campeche",
                         "Chiapas",
                         "Guerrero", 
                         "Morelos",
                         "Oaxaca",
                         "Puebla",
                         "Quintana Roo",
                         "Tabasco", 
                         "Veracruz de Ignacio de la Llave",
                         "Yucatán"))

post.fortificacion.sur <- length(tb.post.fortificacion.sur$AÑO)
# Ahora estimo total de nacimientos (vivos + muertos) en el mismo período para la región sur
# Filtro años de interés y estados del sur
nacimientos.postfortificacion.sur<-tb.total.nacimientos.INEGI %>%
  select(Total,"2009":"2021")%>%
  filter(Total %in% c("Campeche",
                         "Chiapas",
                         "Guerrero", 
                         "Morelos",
                         "Oaxaca",
                         "Puebla",
                         "Quintana Roo",
                         "Tabasco", 
                         "Veracruz de Ignacio de la Llave",
                         "Yucatán"))

nacimientos.postfortificacion.sur<-sum(apply(nacimientos.postfortificacion.sur[-1], 1, sum))
# Tasa de referencia prefortificación sur
tasa.de.referencia.postfortificacion.sur<-post.fortificacion.sur/nacimientos.postfortificacion.sur
# Ahora por cada 10 mil casos
tasa.de.referencia.postfortificacion.sur.por.diez.mil<-tasa.de.referencia.postfortificacion.sur*10000
tasa.de.referencia.postfortificacion.sur.por.diez.mil
```

### Intervalo de confianza postfortificación sur

```{r Intervalo de confianza postfortificacion sur 2008:2021, echo=FALSE, include=FALSE}
# Contamos casos DTN por año para región sur
tb.post.fortificacion.sur.años<-as.data.frame(table(tb.post.fortificacion.sur$AÑO))
names(tb.post.fortificacion.sur.años)<-c("Año","nacimientos.DTN")
# Contamos nacimientos totales por año para región sur
nacimientos.postfortificacion.sur.años<-tb.total.nacimientos.INEGI %>%
  select(Total,"2009":"2021")%>%
  filter(Total %in% c("Campeche",
                         "Chiapas",
                         "Guerrero", 
                         "Morelos",
                         "Oaxaca",
                         "Puebla",
                         "Quintana Roo",
                         "Tabasco", 
                         "Veracruz de Ignacio de la Llave",
                         "Yucatán"))
# Sumamos
nacimientos.postfortificacion.sur.años<-apply(nacimientos.postfortificacion.sur.años[-1], 2, sum)
# Convertimos a df
nacimientos.postfortificacion.sur.años<- as.data.frame(nacimientos.postfortificacion.sur.años)
# Unimos 
IC.post.fortificacion.sur<-cbind(tb.post.fortificacion.sur.años,
                                    nacimientos.postfortificacion.sur.años)

# Tasa de referencia postfortificación sur
IC.post.fortificacion.sur$prevalencia <- IC.post.fortificacion.sur$nacimientos.DTN/
  IC.post.fortificacion.sur$nacimientos.postfortificacion.sur.años

# Por cada 10 mil 
IC.post.fortificacion.sur$prevalencia_por_diez_mil <-IC.post.fortificacion.sur$prevalencia*10000

# Hacemos  remuestreos
distribucion.post.fortificacion.sur <- numeric(5000)
n_años_post_sur <- nrow(IC.post.fortificacion.sur)

for (i in 1:5000) {
  # 1. Remuestreamos los índices (tomará 13 muestras con reemplazo)
  indices <- sample(1:n_años_post_sur, n_años_post_sur, replace = TRUE)
  
  # 2. Sumamos casos y nacimientos totales de esa muestra específica
  casos_muestra <- sum(IC.post.fortificacion.sur$nacimientos.DTN[indices])
  nacimientos_muestra <- sum(IC.post.fortificacion.sur$nacimientos.postfortificacion.sur.años[indices])
  
  # 3. Calculamos la tasa global ponderada de la iteración
  distribucion.post.fortificacion.sur[i] <- (casos_muestra / nacimientos_muestra) * 10000
}

hist(distribucion.post.fortificacion.sur)
# Obtenemos el IC del 95%
quantile.dist.post.sur <- quantile(distribucion.post.fortificacion.sur, c(0.025, 0.975))
quantile.dist.post.sur
```

### Tasa de referencia prefortificación CDMX

```{r Tasa de referencia CDMX 2004-2008, include=FALSE, echo=FALSE}
library(tidyverse)
# Filtro los años de interés
tb.DTN.mapeo.regiones2.prefortificacion<-tb.DTN.mapeo.regiones2 %>%
  filter(AÑO < 2008)
# Selecciono los estados de la región CDMX
tb.pre.fortificacion.CDMX<-tb.DTN.mapeo.regiones2.prefortificacion%>%
  filter(ESTADOM2 %in% c("Ciudad de México"))

pre.fortificacion.CDMX <- length(tb.pre.fortificacion.CDMX$AÑO)
# Ahora estimo total de nacimientos (vivos + muertos) en el mismo período para la región CDMX
# Filtro años de interés y estados del centro
nacimientos.prefortificacion.CDMX<-tb.total.nacimientos.INEGI %>%
  select(Total,"2005":"2007")%>%
  filter(Total %in% c("Ciudad de México"))

nacimientos.prefortificacion.CDMX<-sum(apply(nacimientos.prefortificacion.CDMX[-1], 1, sum))
# Tasa de referencia prefortificación CDMX
tasa.de.referencia.prefortificacion.CDMX<-pre.fortificacion.CDMX/nacimientos.prefortificacion.CDMX
# Ahora por cada 10 mil casos
tasa.de.referencia.prefortificacion.CDMX.por.diez.mil<-tasa.de.referencia.prefortificacion.CDMX*10000
tasa.de.referencia.prefortificacion.CDMX.por.diez.mil
```

### Intervalo de confianza prefortificación CDMX

```{r Intervalo de confianza prefortificacion CDMX 2004:2008, echo=FALSE, include=FALSE}
# Contamos casos DTN por año para región CDMX
tb.pre.fortificacion.CDMX.años<-as.data.frame(table(tb.pre.fortificacion.CDMX$AÑO))
names(tb.pre.fortificacion.CDMX.años)<-c("Año","nacimientos.DTN")
# Contamos nacimientos totales por año para región CDMX
nacimientos.prefortificacion.CDMX.años<-tb.total.nacimientos.INEGI %>%
  select(Total,"2005":"2007")%>%
  filter(Total %in% c("Ciudad de México"))
# Sumamos
nacimientos.prefortificacion.CDMX.años<-apply(nacimientos.prefortificacion.CDMX.años[-1], 2, sum)
# Convertimos a df
nacimientos.prefortificacion.CDMX.años<- as.data.frame(nacimientos.prefortificacion.CDMX.años)
# Unimos 
IC.pre.fortificacion.CDMX<-cbind(tb.pre.fortificacion.CDMX.años,nacimientos.prefortificacion.CDMX.años)

# Tasa de referencia prefortificación sur
IC.pre.fortificacion.CDMX$prevalencia <- IC.pre.fortificacion.CDMX$nacimientos.DTN/
  IC.pre.fortificacion.CDMX$nacimientos.prefortificacion.CDMX.años

# Por cada 10 mil 
IC.pre.fortificacion.CDMX$prevalencia_por_diez_mil <-IC.pre.fortificacion.CDMX$prevalencia*10000

# Hacemos  remuestreos
distribucion.pre.fortificacion.CDMX <- numeric(5000)
n_años_pre_CDMX <- nrow(IC.pre.fortificacion.CDMX)

for (i in 1:5000) {
  # 1. Remuestreamos los índices 
  indices <- sample(1:n_años_pre_CDMX, n_años_pre_CDMX, replace = TRUE)
  
  # 2. Sumamos casos y nacimientos totales de esa muestra específica
  casos_muestra <- sum(IC.pre.fortificacion.CDMX$nacimientos.DTN[indices])
  nacimientos_muestra <- sum(IC.pre.fortificacion.CDMX$nacimientos.prefortificacion.CDMX.años[indices])
  
  # 3. Calculamos la tasa global ponderada de la iteración
  distribucion.pre.fortificacion.CDMX[i] <- (casos_muestra / nacimientos_muestra) * 10000
}

hist(distribucion.pre.fortificacion.CDMX)
# Obtenemos el IC del 95%
quantile.dist.pre.CDMX <- quantile(distribucion.pre.fortificacion.CDMX, c(0.025, 0.975))
quantile.dist.pre.CDMX
```

### Tasa de referencia postfortificación CDMX

```{r Tasa de referencia CDMX 2008-2021, include=FALSE, echo=FALSE}
library(tidyverse)
# Filtro los años de interés
tb.DTN.mapeo.regiones2.postfortificacion<-tb.DTN.mapeo.regiones2 %>%
  filter(AÑO > 2008)
# Selecciono los estados de la región CDMX
tb.post.fortificacion.CDMX<-tb.DTN.mapeo.regiones2.postfortificacion%>%
  filter(ESTADOM2 %in% c("Ciudad de México"))

post.fortificacion.CDMX <- length(tb.post.fortificacion.CDMX$AÑO)
# Ahora estimo total de nacimientos (vivos + muertos) en el mismo período para la región CDMX
# Filtro años de interés y estados del centro
nacimientos.postfortificacion.CDMX<-tb.total.nacimientos.INEGI %>%
  select(Total,"2009":"2021")%>%
  filter(Total %in% c("Ciudad de México"))

nacimientos.postfortificacion.CDMX<-sum(apply(nacimientos.postfortificacion.CDMX[-1], 1, sum))
# Tasa de referencia prefortificación CDMX
tasa.de.referencia.postfortificacion.CDMX<-post.fortificacion.CDMX/nacimientos.postfortificacion.CDMX
# Ahora por cada 10 mil casos
tasa.de.referencia.postfortificacion.CDMX.por.diez.mil<-tasa.de.referencia.postfortificacion.CDMX*10000
tasa.de.referencia.postfortificacion.CDMX.por.diez.mil
```

### Intervalo de confianza postfortificación CDMX

```{r Intervalo de confianza postfortificacion CDMX 2008:2021, echo=FALSE, include=FALSE}
# Contamos casos DTN por año para región CDMX
tb.post.fortificacion.CDMX.años<-as.data.frame(table(tb.post.fortificacion.CDMX$AÑO))
names(tb.post.fortificacion.CDMX.años)<-c("Año","nacimientos.DTN")
# Contamos nacimientos totales por año para región CDMX
nacimientos.postfortificacion.CDMX.años<-tb.total.nacimientos.INEGI %>%
  select(Total,"2009":"2021")%>%
  filter(Total %in% c("Ciudad de México"))
# Sumamos
nacimientos.postfortificacion.CDMX.años<-apply(nacimientos.postfortificacion.CDMX.años[-1], 2, sum)
# Convertimos a df
nacimientos.postfortificacion.CDMX.años<- as.data.frame(nacimientos.postfortificacion.CDMX.años)
# Unimos 
IC.post.fortificacion.CDMX<-cbind(tb.post.fortificacion.CDMX.años,
                                    nacimientos.postfortificacion.CDMX.años)

# Tasa de referencia postfortificación CDMX
IC.post.fortificacion.CDMX$prevalencia <- IC.post.fortificacion.CDMX$nacimientos.DTN/
  IC.post.fortificacion.CDMX$nacimientos.postfortificacion.CDMX.años

# Por cada 10 mil 
IC.post.fortificacion.CDMX$prevalencia_por_diez_mil <-IC.post.fortificacion.CDMX$prevalencia*10000

# Hacemos  remuestreos
distribucion.post.fortificacion.CDMX <- numeric(5000)
n_años_post_CDMX <- nrow(IC.post.fortificacion.CDMX)

for (i in 1:5000) {
  # 1. Remuestreamos los índices (tomará 13 muestras con reemplazo)
  indices <- sample(1:n_años_post_CDMX, n_años_post_CDMX, replace = TRUE)
  
  # 2. Sumamos casos y nacimientos totales de esa muestra específica
  casos_muestra <- sum(IC.post.fortificacion.CDMX$nacimientos.DTN[indices])
  nacimientos_muestra <- sum(IC.post.fortificacion.CDMX$nacimientos.postfortificacion.CDMX.años[indices])
  
  # 3. Calculamos la tasa global ponderada de la iteración
  distribucion.post.fortificacion.CDMX[i] <- (casos_muestra / nacimientos_muestra) * 10000
}

hist(distribucion.post.fortificacion.CDMX)
# Obtenemos el IC del 95%
quantile.dist.post.CDMX <- quantile(distribucion.post.fortificacion.CDMX, c(0.025, 0.975))
quantile.dist.post.CDMX
```

## Integramos información y la asignamos a cada estado según su región

```{r Integración de información, include=FALSE, echo=FALSE}
# Norte
tasa.de.referencia.prefortificacion.norte.por.diez.mil
tasa.de.referencia.postfortificacion.norte.por.diez.mil
razon.prevalencia.norte <- tasa.de.referencia.postfortificacion.norte.por.diez.mil / tasa.de.referencia.prefortificacion.norte.por.diez.mil
razon.prevalencia.norte
disminucion.prevalencia.norte <- tasa.de.referencia.prefortificacion.norte.por.diez.mil - tasa.de.referencia.postfortificacion.norte.por.diez.mil
disminucion.prevalencia.norte
# Centro
tasa.de.referencia.prefortificacion.centro.por.diez.mil
tasa.de.referencia.postfortificacion.centro.por.diez.mil
razon.prevalencia.centro <- tasa.de.referencia.postfortificacion.centro.por.diez.mil / tasa.de.referencia.prefortificacion.centro.por.diez.mil
razon.prevalencia.centro
disminucion.prevalencia.centro <- tasa.de.referencia.prefortificacion.centro.por.diez.mil - tasa.de.referencia.postfortificacion.centro.por.diez.mil
disminucion.prevalencia.centro
# Sur
tasa.de.referencia.prefortificacion.sur.por.diez.mil
tasa.de.referencia.postfortificacion.sur.por.diez.mil
razon.prevalencia.sur <- tasa.de.referencia.postfortificacion.sur.por.diez.mil / tasa.de.referencia.prefortificacion.sur.por.diez.mil
razon.prevalencia.sur
disminucion.prevalencia.sur <- tasa.de.referencia.prefortificacion.sur.por.diez.mil - tasa.de.referencia.postfortificacion.sur.por.diez.mil
disminucion.prevalencia.sur
# CDMX
tasa.de.referencia.prefortificacion.CDMX.por.diez.mil
tasa.de.referencia.postfortificacion.CDMX.por.diez.mil
razon.prevalencia.CDMX <- tasa.de.referencia.postfortificacion.CDMX.por.diez.mil / tasa.de.referencia.prefortificacion.CDMX.por.diez.mil
razon.prevalencia.CDMX
disminucion.prevalencia.CDMX <- tasa.de.referencia.prefortificacion.CDMX.por.diez.mil - tasa.de.referencia.postfortificacion.CDMX.por.diez.mil
disminucion.prevalencia.CDMX
```

### Intervalo de confianza razón de prevalencia Norte

```{r IC razon de prevalencia Norte, echo=FALSE, include=FALSE}
# Remuestreo razón de prevalencia región norte
distribucion.razon.prevalencia.norte <- numeric(5000)
n_años_post_norte <- nrow(IC.post.fortificacion.norte)
n_años_pre_norte <- nrow(IC.pre.fortificacion.norte)

for (i in 1:5000) {
  # 1. Remuestreamos índices para pre y post
  indices_post <- sample(1:n_años_post_norte, n_años_post_norte, replace = TRUE)
  indices_pre <- sample(1:n_años_pre_norte, n_años_pre_norte, replace = TRUE)
  
  # 2. Sumamos casos y nacimientos para ambas muestras
  casos_post <- sum(IC.post.fortificacion.norte$nacimientos.DTN[indices_post])
  nac_post <- sum(IC.post.fortificacion.norte$nacimientos.postfortificacion.norte.años[indices_post])
  
  casos_pre <- sum(IC.pre.fortificacion.norte$nacimientos.DTN[indices_pre])
  nac_pre <- sum(IC.pre.fortificacion.norte$nacimientos.prefortificacion.norte.años[indices_pre])
  
  # 3. Calculamos la tasa global ponderada de la iteración y obtenemos la razón
  tasa_post_sim <- (casos_post / nac_post) * 10000
  tasa_pre_sim <- (casos_pre / nac_pre) * 10000
  
  distribucion.razon.prevalencia.norte[i] <- tasa_post_sim / tasa_pre_sim
}

hist(distribucion.razon.prevalencia.norte)
# Obtenemos el IC del 95%
quantile.razon.prevalencia.norte <- quantile(distribucion.razon.prevalencia.norte, c(0.025, 0.975))
quantile.razon.prevalencia.norte
```

### Intervalo de confianza disminución de prevalencia Norte

```{r IC disminución de prevalencia Norte, echo=FALSE, include=FALSE}
# Remuestreo disminución de prevalencia región norte
distribucion.disminucion.prevalencia.norte <- numeric(5000)
n_años_post_norte <- nrow(IC.post.fortificacion.norte)
n_años_pre_norte <- nrow(IC.pre.fortificacion.norte)

for (i in 1:5000) {
  # 1. Remuestreamos índices para pre y post
  indices_post <- sample(1:n_años_post_norte, n_años_post_norte, replace = TRUE)
  indices_pre <- sample(1:n_años_pre_norte, n_años_pre_norte, replace = TRUE)
  
  # 2. Sumamos casos y nacimientos para ambas muestras
  casos_post <- sum(IC.post.fortificacion.norte$nacimientos.DTN[indices_post])
  nac_post <- sum(IC.post.fortificacion.norte$nacimientos.postfortificacion.norte.años[indices_post])
  
  casos_pre <- sum(IC.pre.fortificacion.norte$nacimientos.DTN[indices_pre])
  nac_pre <- sum(IC.pre.fortificacion.norte$nacimientos.prefortificacion.norte.años[indices_pre])
  
  # 3. Calculamos la tasa global ponderada de la iteración y obtenemos la disminución (Pre - Post)
  tasa_post_sim <- (casos_post / nac_post) * 10000
  tasa_pre_sim <- (casos_pre / nac_pre) * 10000
  
  distribucion.disminucion.prevalencia.norte[i] <- tasa_pre_sim - tasa_post_sim
}

hist(distribucion.disminucion.prevalencia.norte)
# Obtenemos el IC del 95%
quantile.disminucion.prevalencia.norte <- quantile(distribucion.disminucion.prevalencia.norte, c(0.025, 0.975))
quantile.disminucion.prevalencia.norte
```

------------------------------------------------------------------------

### Intervalo de confianza razón de prevalencia Centro

```{r IC razon de prevalencia Centro, echo=FALSE, include=FALSE}
# Remuestreo razón de prevalencia región centro
distribucion.razon.prevalencia.centro <- numeric(5000)
n_años_post_centro <- nrow(IC.post.fortificacion.centro)
n_años_pre_centro <- nrow(IC.pre.fortificacion.centro)

for (i in 1:5000) {
  # 1. Remuestreamos índices para pre y post
  indices_post <- sample(1:n_años_post_centro, n_años_post_centro, replace = TRUE)
  indices_pre <- sample(1:n_años_pre_centro, n_años_pre_centro, replace = TRUE)
  
  # 2. Sumamos casos y nacimientos para ambas muestras
  casos_post <- sum(IC.post.fortificacion.centro$nacimientos.DTN[indices_post])
  nac_post <- sum(IC.post.fortificacion.centro$nacimientos.postfortificacion.centro.años[indices_post])
  
  casos_pre <- sum(IC.pre.fortificacion.centro$nacimientos.DTN[indices_pre])
  nac_pre <- sum(IC.pre.fortificacion.centro$nacimientos.prefortificacion.centro.años[indices_pre])
  
  # 3. Calculamos la tasa global ponderada de la iteración y obtenemos la razón
  tasa_post_sim <- (casos_post / nac_post) * 10000
  tasa_pre_sim <- (casos_pre / nac_pre) * 10000
  
  distribucion.razon.prevalencia.centro[i] <- tasa_post_sim / tasa_pre_sim
}

hist(distribucion.razon.prevalencia.centro)
# Obtenemos el IC del 95%
quantile.razon.prevalencia.centro <- quantile(distribucion.razon.prevalencia.centro, c(0.025, 0.975))
quantile.razon.prevalencia.centro
```

### Intervalo de confianza disminución de prevalencia Centro

```{r IC disminución de prevalencia Centro, echo=FALSE, include=FALSE}
# Remuestreo disminución de prevalencia región centro
distribucion.disminucion.prevalencia.centro <- numeric(5000)
n_años_post_centro <- nrow(IC.post.fortificacion.centro)
n_años_pre_centro <- nrow(IC.pre.fortificacion.centro)

for (i in 1:5000) {
  # 1. Remuestreamos índices para pre y post
  indices_post <- sample(1:n_años_post_centro, n_años_post_centro, replace = TRUE)
  indices_pre <- sample(1:n_años_pre_centro, n_años_pre_centro, replace = TRUE)
  
  # 2. Sumamos casos y nacimientos para ambas muestras
  casos_post <- sum(IC.post.fortificacion.centro$nacimientos.DTN[indices_post])
  nac_post <- sum(IC.post.fortificacion.centro$nacimientos.postfortificacion.centro.años[indices_post])
  
  casos_pre <- sum(IC.pre.fortificacion.centro$nacimientos.DTN[indices_pre])
  nac_pre <- sum(IC.pre.fortificacion.centro$nacimientos.prefortificacion.centro.años[indices_pre])
  
  # 3. Calculamos la tasa global ponderada de la iteración y obtenemos la disminución (Pre - Post)
  tasa_post_sim <- (casos_post / nac_post) * 10000
  tasa_pre_sim <- (casos_pre / nac_pre) * 10000
  
  distribucion.disminucion.prevalencia.centro[i] <- tasa_pre_sim - tasa_post_sim
}

hist(distribucion.disminucion.prevalencia.centro)
# Obtenemos el IC del 95%
quantile.disminucion.prevalencia.centro <- quantile(distribucion.disminucion.prevalencia.centro, c(0.025, 0.975))
quantile.disminucion.prevalencia.centro
```

------------------------------------------------------------------------

### Intervalo de confianza razón de prevalencia Sur

```{r IC razon de prevalencia Sur, echo=FALSE, include=FALSE}
# Remuestreo razón de prevalencia región sur
distribucion.razon.prevalencia.sur <- numeric(5000)
n_años_post_sur <- nrow(IC.post.fortificacion.sur)
n_años_pre_sur <- nrow(IC.pre.fortificacion.sur)

for (i in 1:5000) {
  # 1. Remuestreamos índices para pre y post
  indices_post <- sample(1:n_años_post_sur, n_años_post_sur, replace = TRUE)
  indices_pre <- sample(1:n_años_pre_sur, n_años_pre_sur, replace = TRUE)
  
  # 2. Sumamos casos y nacimientos para ambas muestras
  casos_post <- sum(IC.post.fortificacion.sur$nacimientos.DTN[indices_post])
  nac_post <- sum(IC.post.fortificacion.sur$nacimientos.postfortificacion.sur.años[indices_post])
  
  casos_pre <- sum(IC.pre.fortificacion.sur$nacimientos.DTN[indices_pre])
  nac_pre <- sum(IC.pre.fortificacion.sur$nacimientos.prefortificacion.sur.años[indices_pre])
  
  # 3. Calculamos la tasa global ponderada de la iteración y obtenemos la razón
  tasa_post_sim <- (casos_post / nac_post) * 10000
  tasa_pre_sim <- (casos_pre / nac_pre) * 10000
  
  distribucion.razon.prevalencia.sur[i] <- tasa_post_sim / tasa_pre_sim
}

hist(distribucion.razon.prevalencia.sur)
# Obtenemos el IC del 95%
quantile.razon.prevalencia.sur <- quantile(distribucion.razon.prevalencia.sur, c(0.025, 0.975))
quantile.razon.prevalencia.sur
```

### Intervalo de confianza disminución de prevalencia Sur

```{r IC disminución de prevalencia Sur, echo=FALSE, include=FALSE}
# Remuestreo disminución de prevalencia región sur
distribucion.disminucion.prevalencia.sur <- numeric(5000)
n_años_post_sur <- nrow(IC.post.fortificacion.sur)
n_años_pre_sur <- nrow(IC.pre.fortificacion.sur)

for (i in 1:5000) {
  # 1. Remuestreamos índices para pre y post
  indices_post <- sample(1:n_años_post_sur, n_años_post_sur, replace = TRUE)
  indices_pre <- sample(1:n_años_pre_sur, n_años_pre_sur, replace = TRUE)
  
  # 2. Sumamos casos y nacimientos para ambas muestras
  casos_post <- sum(IC.post.fortificacion.sur$nacimientos.DTN[indices_post])
  nac_post <- sum(IC.post.fortificacion.sur$nacimientos.postfortificacion.sur.años[indices_post])
  
  casos_pre <- sum(IC.pre.fortificacion.sur$nacimientos.DTN[indices_pre])
  nac_pre <- sum(IC.pre.fortificacion.sur$nacimientos.prefortificacion.sur.años[indices_pre])
  
  # 3. Calculamos la tasa global ponderada de la iteración y obtenemos la disminución (Pre - Post)
  tasa_post_sim <- (casos_post / nac_post) * 10000
  tasa_pre_sim <- (casos_pre / nac_pre) * 10000
  
  distribucion.disminucion.prevalencia.sur[i] <- tasa_pre_sim - tasa_post_sim
}

hist(distribucion.disminucion.prevalencia.sur)
# Obtenemos el IC del 95%
quantile.disminucion.prevalencia.sur <- quantile(distribucion.disminucion.prevalencia.sur, c(0.025, 0.975))
quantile.disminucion.prevalencia.sur
```

------------------------------------------------------------------------

### Intervalo de confianza razón de prevalencia CDMX

```{r IC razon de prevalencia CDMX, echo=FALSE, include=FALSE}
# Remuestreo razón de prevalencia región CDMX
distribucion.razon.prevalencia.CDMX <- numeric(5000)
n_años_post_CDMX <- nrow(IC.post.fortificacion.CDMX)
n_años_pre_CDMX <- nrow(IC.pre.fortificacion.CDMX)

for (i in 1:5000) {
  # 1. Remuestreamos índices para pre y post
  indices_post <- sample(1:n_años_post_CDMX, n_años_post_CDMX, replace = TRUE)
  indices_pre <- sample(1:n_años_pre_CDMX, n_años_pre_CDMX, replace = TRUE)
  
  # 2. Sumamos casos y nacimientos para ambas muestras
  casos_post <- sum(IC.post.fortificacion.CDMX$nacimientos.DTN[indices_post])
  nac_post <- sum(IC.post.fortificacion.CDMX$nacimientos.postfortificacion.CDMX.años[indices_post])
  
  casos_pre <- sum(IC.pre.fortificacion.CDMX$nacimientos.DTN[indices_pre])
  nac_pre <- sum(IC.pre.fortificacion.CDMX$nacimientos.prefortificacion.CDMX.años[indices_pre])
  
  # 3. Calculamos la tasa global ponderada de la iteración y obtenemos la razón
  tasa_post_sim <- (casos_post / nac_post) * 10000
  tasa_pre_sim <- (casos_pre / nac_pre) * 10000
  
  distribucion.razon.prevalencia.CDMX[i] <- tasa_post_sim / tasa_pre_sim
}

hist(distribucion.razon.prevalencia.CDMX)
# Obtenemos el IC del 95%
quantile.razon.prevalencia.CDMX <- quantile(distribucion.razon.prevalencia.CDMX, c(0.025, 0.975))
quantile.razon.prevalencia.CDMX
```

### Intervalo de confianza disminución de prevalencia CDMX

```{r IC disminución de prevalencia CDMX, echo=FALSE, include=FALSE}
# Remuestreo disminución de prevalencia región CDMX
distribucion.disminucion.prevalencia.CDMX <- numeric(5000)
n_años_post_CDMX <- nrow(IC.post.fortificacion.CDMX)
n_años_pre_CDMX <- nrow(IC.pre.fortificacion.CDMX)

for (i in 1:5000) {
  # 1. Remuestreamos índices para pre y post
  indices_post <- sample(1:n_años_post_CDMX, n_años_post_CDMX, replace = TRUE)
  indices_pre <- sample(1:n_años_pre_CDMX, n_años_pre_CDMX, replace = TRUE)
  
  # 2. Sumamos casos y nacimientos para ambas muestras
  casos_post <- sum(IC.post.fortificacion.CDMX$nacimientos.DTN[indices_post])
  nac_post <- sum(IC.post.fortificacion.CDMX$nacimientos.postfortificacion.CDMX.años[indices_post])
  
  casos_pre <- sum(IC.pre.fortificacion.CDMX$nacimientos.DTN[indices_pre])
  nac_pre <- sum(IC.pre.fortificacion.CDMX$nacimientos.prefortificacion.CDMX.años[indices_pre])
  
  # 3. Calculamos la tasa global ponderada de la iteración y obtenemos la disminución (Pre - Post)
  tasa_post_sim <- (casos_post / nac_post) * 10000
  tasa_pre_sim <- (casos_pre / nac_pre) * 10000
  
  distribucion.disminucion.prevalencia.CDMX[i] <- tasa_pre_sim - tasa_post_sim
}

hist(distribucion.disminucion.prevalencia.CDMX)
# Obtenemos el IC del 95%
quantile.disminucion.prevalencia.CDMX <- quantile(distribucion.disminucion.prevalencia.CDMX, c(0.025, 0.975))
quantile.disminucion.prevalencia.CDMX
```

------------------------------------------------------------------------

## Métricas de interés

```{r Métricas de interés, echo=T, include=F, results='hold'}
razon.prevalencia.norte
razon.prevalencia.centro
razon.prevalencia.sur
razon.prevalencia.CDMX
disminucion.prevalencia.norte
disminucion.prevalencia.centro
disminucion.prevalencia.sur
disminucion.prevalencia.CDMX

tabla.prevalencia.regiones<-data.frame(
          `Región`=c("Norte", "Centro", "Sur", "CDMX"),
           `Prevalencia pre-fortificación` = c(
             tasa.de.referencia.prefortificacion.norte.por.diez.mil,
             tasa.de.referencia.prefortificacion.centro.por.diez.mil,
             tasa.de.referencia.prefortificacion.sur.por.diez.mil,
             tasa.de.referencia.prefortificacion.CDMX.por.diez.mil
           ),
           `Prevalencia post-fortificación` = c(
             tasa.de.referencia.postfortificacion.norte.por.diez.mil,
             tasa.de.referencia.postfortificacion.centro.por.diez.mil,
             tasa.de.referencia.postfortificacion.sur.por.diez.mil,
             tasa.de.referencia.postfortificacion.CDMX.por.diez.mil
           ),
           `Razón de prevalencia` = c(
             razon.prevalencia.norte,
             razon.prevalencia.centro,
             razon.prevalencia.sur,
             razon.prevalencia.CDMX
           ),
           `Disminución de prevalencia` = c(
             disminucion.prevalencia.norte,
             disminucion.prevalencia.centro,
             disminucion.prevalencia.sur,
             disminucion.prevalencia.CDMX
           )
            
           ) 
tabla.prevalencia.regiones
```


```{r Tabla de resultados prevalencia, echo=F, results='hold', include=FALSE}
library(kableExtra)
tabla.regiones<-tabla.prevalencia.regiones %>%
  kbl()%>%
  kable_styling(font_size = 11)%>%
  kable_minimal()
tabla.regiones
```

## Métricas de interés con IC

```{r Métricas de interés con IC, echo=T, include=F, results='hold'}
razon.prevalencia.norte
razon.prevalencia.centro
razon.prevalencia.sur
razon.prevalencia.CDMX
disminucion.prevalencia.norte
disminucion.prevalencia.centro
disminucion.prevalencia.sur
disminucion.prevalencia.CDMX
quantile.dist.pre.norte
quantile.dist.pre.centro
quantile.dist.pre.sur
quantile.dist.pre.CDMX
quantile.dist.post.norte
quantile.dist.post.centro
quantile.dist.post.sur
quantile.dist.post.CDMX
quantile.razon.prevalencia.norte
quantile.razon.prevalencia.centro
quantile.razon.prevalencia.sur
quantile.razon.prevalencia.CDMX
quantile.disminucion.prevalencia.norte
quantile.disminucion.prevalencia.centro
quantile.disminucion.prevalencia.sur
quantile.disminucion.prevalencia.CDMX

tabla.prevalencia.regiones.2<-data.frame(
          `Región`=c("Norte", "Centro", "Sur", "CDMX"),
           `Prevalencia pre-fortificación` = c(
             paste(round(tasa.de.referencia.prefortificacion.norte.por.diez.mil , digits = 2),
                   "(",
                   round(quantile.dist.pre.norte[["2.5%"]] , digits = 2),
                   "a",
                   round(quantile.dist.pre.norte[["97.5%"]] , digits = 2)
                   ,
                   ")"),
             paste(round(tasa.de.referencia.prefortificacion.centro.por.diez.mil , digits = 2),
                   "(",
                   round(quantile.dist.pre.centro[["2.5%"]] , digits = 2),
                   "a",
                   round(quantile.dist.pre.centro[["97.5%"]] , digits = 2)
                   ,
                   ")"),
             paste(round(tasa.de.referencia.prefortificacion.sur.por.diez.mil , digits = 2),
                   "(",
                   round(quantile.dist.pre.sur[["2.5%"]] , digits = 2),
                   "a",
                   round(quantile.dist.pre.sur[["97.5%"]] , digits = 2)
                   ,
                   ")"),
             paste(round(tasa.de.referencia.prefortificacion.CDMX.por.diez.mil , digits = 2),
                   "(",
                   round(quantile.dist.pre.CDMX[["2.5%"]] , digits = 2),
                   "a",
                   round(quantile.dist.pre.CDMX[["97.5%"]] , digits = 2)
                   ,
                   ")")
           ),`Prevalencia post-fortificación` = c(
             paste(round(tasa.de.referencia.postfortificacion.norte.por.diez.mil , digits = 2),
                   "(",
                   round(quantile.dist.post.norte[["2.5%"]] , digits = 2),
                   "a",
                   round(quantile.dist.post.norte[["97.5%"]] , digits = 2)
                   ,
                   ")"),
             paste(round(tasa.de.referencia.postfortificacion.centro.por.diez.mil , digits = 2),
                   "(",
                   round(quantile.dist.post.centro[["2.5%"]] , digits = 2),
                   "a",
                   round(quantile.dist.post.centro[["97.5%"]] , digits = 2)
                   ,
                   ")"),
             paste(round(tasa.de.referencia.postfortificacion.sur.por.diez.mil , digits = 2),
                   "(",
                   round(quantile.dist.post.sur[["2.5%"]] , digits = 2),
                   "a",
                   round(quantile.dist.post.sur[["97.5%"]] , digits = 2)
                   ,
                   ")"),
             paste(round(tasa.de.referencia.postfortificacion.CDMX.por.diez.mil , digits = 2),
                   "(",
                   round(quantile.dist.post.CDMX[["2.5%"]] , digits = 2),
                   "a",
                   round(quantile.dist.post.CDMX[["97.5%"]] , digits = 2)
                   ,
                   ")")
           ),
           `Razón de prevalencia` = c(
             paste(round(razon.prevalencia.norte,digits = 2), 
                   "(",
                   round(quantile.razon.prevalencia.norte[["2.5%"]],digits = 2),
                   "a",
                   round(quantile.razon.prevalencia.norte[["97.5%"]],digits = 2),
                   ")"),
             paste(round(razon.prevalencia.centro,digits = 2), 
                   "(",
                   round(quantile.razon.prevalencia.centro[["2.5%"]],digits = 2),
                   "a",
                   round(quantile.razon.prevalencia.centro[["97.5%"]],digits = 2),
                   ")"),
             paste(round(razon.prevalencia.sur,digits = 2), 
                   "(",
                   round(quantile.razon.prevalencia.sur[["2.5%"]],digits = 2),
                   "a",
                   round(quantile.razon.prevalencia.sur[["97.5%"]],digits = 2),
                   ")"),
             paste(round(razon.prevalencia.CDMX,digits = 2), 
                   "(",
                   round(quantile.razon.prevalencia.CDMX[["2.5%"]],digits = 2),
                   "a",
                   round(quantile.razon.prevalencia.CDMX[["97.5%"]],digits = 2),
                   ")")
             
           ),
           `Disminución de prevalencia` = c(
             paste(round(disminucion.prevalencia.norte,digits = 2),
                   "(",
                   round(quantile.disminucion.prevalencia.norte[["2.5%"]], digits = 2),
                   "a",
                   round(quantile.disminucion.prevalencia.norte[["97.5%"]], digits = 2),
                   ")"),
             paste(round(disminucion.prevalencia.centro,digits = 2),
                   "(",
                   round(quantile.disminucion.prevalencia.centro[["2.5%"]], digits = 2),
                   "a",
                   round(quantile.disminucion.prevalencia.centro[["97.5%"]], digits = 2),
                   ")"),
              paste(round(disminucion.prevalencia.sur,digits = 2),
                   "(",
                   round(quantile.disminucion.prevalencia.sur[["2.5%"]], digits = 2),
                   "a",
                   round(quantile.disminucion.prevalencia.sur[["97.5%"]], digits = 2),
                   ")"),
              paste(round(disminucion.prevalencia.CDMX,digits = 2),
                   "(",
                   round(quantile.disminucion.prevalencia.CDMX[["2.5%"]], digits = 2),
                   "a",
                   round(quantile.disminucion.prevalencia.CDMX[["97.5%"]], digits = 2),
                   ")")
           )
            
           ) 
tabla.prevalencia.regiones.2
# Exportar la tabla de resultados con intervalos de confianza a CSV
write.csv(tabla.prevalencia.regiones.2, "tabla_prevalencia_regiones_con_IC.csv", row.names = FALSE, fileEncoding = "UTF-8")
```

```{r Tabla de resultado, echo=F, results='hold', include=TRUE}
library(kableExtra)
tabla.regiones.2<-tabla.prevalencia.regiones.2 %>%
  kbl()%>%
  kable_styling(font_size = 11)%>%
  kable_minimal()
tabla.regiones.2
```

## Mapeo regional disminución de prevalencia

### Integración de información al shapefile

```{r Mapeo de regiones, results='hold', echo=FALSE, include=TRUE}
# Cargamos librería
library(rnaturalearth)
library(rnaturalearthdata)
# Leemos los contornos de INEGI
require(sf)
shape_estados <- read_sf(dsn ="/home/domingo/Documentos/Mapas_en_R/conjunto_de_datos",
                         layer = "00ent"
                 #         encoding = "UTF-8"
                 #          use_iconv = TRUE
                         )
class(shape_estados)

# Asignemos el valor a cada región
mapeo.de.casos<-data.frame(shape_estados$NOMGEO,
              "Razon prevalencia regional" = rep(NA,32),
              shape_estados$CVE_ENT)

## Selección región norte.
norte<-c("Baja California",
         "Baja California Sur",
         "Coahuila de Zaragoza",
         "Chihuahua",
         "Durango",
         "Nuevo León",
         "Sinaloa",
         "Sonora",
         "Tamaulipas",
         "Zacatecas")
casos.norte<-mapeo.de.casos %>%
  filter(shape_estados.NOMGEO %in% norte)
# Asignamos razón de prevalencia regional
casos.norte$Razon.prevalencia.regional<- round(razon.prevalencia.norte, digits = 2)

## Selección región centro
centro<-c("Aguascalientes",
          "Colima",
          "Guanajuato",
          "Hidalgo",
          "Jalisco",
          "México",
          "Michoacán de Ocampo",
          "Nayarit",
          "Querétaro",
          "San Luis Potosí",
          "Tlaxcala")
casos.centro<-mapeo.de.casos %>%
  filter(shape_estados.NOMGEO %in% centro)
# Asignamos razón de prevalencia regional
casos.centro$Razon.prevalencia.regional<- round(razon.prevalencia.centro, digits = 2)

## Selección región sur
sur<-c("Campeche",
       "Chiapas",
       "Guerrero",
       "Morelos",
       "Oaxaca",
       "Puebla",
       "Quintana Roo",
       "Tabasco",
       "Veracruz de Ignacio de la Llave",
       "Yucatán")
casos.sur<-mapeo.de.casos %>%
  filter(shape_estados.NOMGEO %in% sur)

# Asignamos razón de prevalencia regional
casos.sur$Razon.prevalencia.regional<- round(razon.prevalencia.sur, digits = 2)

## Región CDMX
casos.CDMX<-mapeo.de.casos %>%
  filter(shape_estados.NOMGEO == "Ciudad de México")
# Asignamos razón de prevalencia regional
casos.CDMX$Razon.prevalencia.regional<- round(razon.prevalencia.CDMX, digits = 2)

# Integramos todo en un solo dataset
mapeo.de.casos.regionales.2<-rbind(casos.norte,
      casos.centro,
      casos.sur,
      casos.CDMX)
# Los ponemos en orden alfabético
mapeo.de.casos.regionales.2<-mapeo.de.casos.regionales.2[order(mapeo.de.casos.regionales.2$shape_estados.CVE_ENT),]
# Agregamos los valores al shape de estados
shape_estados$Ranking <-mapeo.de.casos.regionales.2$Razon.prevalencia.regional
```

### Mapeo de razón de prevalencia por regiones

```{r Creación el mapa, echo=FALSE, results='hold'}
library(ggplot2)
library(ggspatial)
library(sf)
library(ggrepel)
coordenadas.centroides.estados<-st_coordinates(st_centroid(shape_estados$geometry))
shape_estados<-cbind(shape_estados, coordenadas.centroides.estados)
ggplot(data = shape_estados) +
    geom_sf(aes(fill=Ranking)) +
  xlab("Longitud")+
  ylab("Latitud")+
  ggtitle("Razón de prevalencia DTN en México", subtitle = "Prevalencia post-fortificación / prevalencia pre-fortificación")+
#  guides(fill=guide_legend(title = "Casos totales \npor zona"))+
  scale_fill_viridis_c(alpha = 0.6, 
                       direction = 1, 
                       option = "cividis",
                       name="Razón de prevalencia \npor zona geográfica") +
  theme_bw() +
  annotation_scale(location = "bl", width_hint = 0.5)+
  annotation_north_arrow(location = "bl", 
                         which_north = "true", 
                         pad_x = unit(8, "cm"), 
                         pad_y = unit(4.5, "cm"), 
                         style = north_arrow_fancy_orienteering) +
  theme(panel.background = element_rect(fill = "aliceblue"),
        panel.grid.major = element_line(color = "gray50", 
                                        linetype = "dashed", 
                                        size = 0.1))
ggsave("Razon_prevalencia_por_zona.png", 
       plot = last_plot(),
       device = "png",
       width = 20,
       height = 9,
       units = "cm",
       dpi = 300)
```

### Mapeo de razón de prevalencia por regiones en inglés

```{r Creación el mapa en ingles, echo=FALSE, results='hold'}
library(ggplot2)
library(ggspatial)
library(sf)
library(ggrepel)
coordenadas.centroides.estados<-st_coordinates(st_centroid(shape_estados$geometry))
shape_estados<-cbind(shape_estados, coordenadas.centroides.estados)

ggplot(data = shape_estados) +
    geom_sf(aes(fill=Ranking)) +
  xlab("Longitude")+
  ylab("Latitude")+
  #ggtitle("Razón de prevalencia DTN en México", subtitle = "Prevalencia post-fortificación / prevalencia pre-fortificación")+
#  guides(fill=guide_legend(title = "Casos totales \npor zona"))+
  scale_fill_viridis_c(alpha = 0.6, 
                       direction = 1, 
                       option = "cividis",
                       name="Regional \nprevalence \nratio") +
  theme_bw() +
  annotation_scale(location = "bl", width_hint = 0.5)+
  annotation_north_arrow(location = "bl", 
                         which_north = "true", 
                         pad_x = unit(9.7, "cm"), 
                         pad_y = unit(5.5, "cm"), 
                         style = north_arrow_fancy_orienteering) +
  theme(panel.background = element_rect(fill = "aliceblue"),
        panel.grid.major = element_line(color = "gray50", 
                                        linetype = "dashed", 
                                        size = 0.1))+
   theme(
    plot.title   = element_text(family = "Times New Roman", face = "bold", size = 10),
    legend.title = element_text(family = "Times New Roman", face = "bold",size = 10),
    legend.text  = element_text(family = "Times New Roman", size = 10),
    legend.spacing.y = unit(0, "pt"),
    axis.title.x = element_text(family = "Times New Roman", size = 10),
    axis.title.y = element_text(family = "Times New Roman", size = 10)
   )
ggsave("Razon_prevalencia_por_zona_ingles.jpeg", 
       plot = last_plot(),
       device = "jpeg",
       width = 20,
       height = 9,
       units = "cm",
       dpi = 600)
```


